【裁判字號】    96,訴,4327
【裁判日期】    970606
【裁判案由】    毒品危害防制條例
【裁判全文】
臺灣高雄地方法院刑事判決              96年度訴字第4327號
公  訴  人  臺灣高雄地方法院檢察署檢察官
被      告  甲○○
                    （另案於台灣高雄監獄執行中）
上列被告因毒品危害防制條例案件，經檢察官提起公訴（96年度
毒偵字第8155號），被告於準備程序中就被訴事實為有罪之陳述
，經告以簡式審判之旨，本院合議庭裁定由受命法官獨任進行簡
式審判程序，判決如下：
    主  文
甲○○施用第一級毒品，累犯，處有期徒刑壹年貳月。
    事  實
一、甲○○前因施用毒品案件，經本院裁定送強制戒治，因無繼
    續戒治之必要，再經本院裁定停止強制戒治，於民國90年7
    月19日保護管束期滿視為強制戒治執行完畢；又於93年間因
    施用毒品案件，經本院於93年12月30日以93年度訴字第2571
    號判決判處有期徒刑10月並確定，於95年1 月7 日縮刑期滿
    執行完畢。詎其仍不知戒斷毒癮，復於上開徒刑執行完畢後
    5 年內，於96年8 月13日某時，在其位於高雄縣大社鄉○○
    村○○路85之49號之住處，以將海洛因摻水置入針筒注射之
    方式，施用第一級毒品海洛因1 次。嗣警方於96年8 月14日
    19 時30 分，在高雄市鼓山區○○○路1139號（內惟派出所
    ）經甲○○得同意採其尿送驗結果呈嗎啡陽性反應，始悉前
    情。
二、案經高雄市政府警察局鼓山分局報告臺灣高雄地方法院檢察
    署檢察官偵查起訴。
    理  由
一、按毒品危害防制條例於92年7 月9 日修正公布，自93年1 月
    9 日施行，其中第20條、第23條將施用毒品之刑事處遇程序
    ，區分為「初犯」及「5 年內再犯」、「5 年後再犯」。依
    其立法理由之說明：「初犯」，經觀察、勒戒或強制戒治後
    ，應為不起訴處分或不付審理之裁定；經觀察、勒戒或強制
    戒治執行完畢釋放後，「5 年內再犯」者，因其再犯率甚高
    ，原實施之觀察、勒戒及強制戒治既已無法收其實效，爰依
    法追訴或裁定交付審理。至於經觀察、勒戒或強制戒治執行
    完畢釋放後，「5年後再犯」者，前所實施之觀察、勒戒或
    強制戒治已足以遮斷其施用毒品之毒癮，為期自新及協助其
    斷除毒癮，仍適用「初犯」規定，先經觀察、勒戒或強制戒
    治之程序。從而依修正後之規定，僅限於「初犯」及「5年
    後再犯」2種情形，始應先經觀察、勒戒或強制戒治程序。
    倘被告於5 年內已再犯，經依法追訴處罰，縱其第3次（或
    第3次以上）再度施用毒品之時間，在初犯經觀察、勒戒或
    強制戒治執行完畢釋放5 年以後，已不合於「5 年後再犯」
    之規定，且因已於「5 年內再犯」，顯見其再犯率甚高，原
    實施觀察、勒戒或強制戒治，已無法收其實效，即應依該條
    例第10條處罰，最高法院95年度第7 次刑事庭會議決議闡釋
    甚明。查本件被告前因施用毒品案件，經本院裁定送強制戒
    治，因無繼續戒治之必要，再經本院裁定停止強制戒治，於
    民國90年7 月19日保護管束期滿視為強制戒治執行完畢；又
    於93年間因施用毒品案件，經本院於93年12月30日以93年度
    訴字第2571 號 判決判處有期徒刑10月並確定，於95年1 月
    7 日縮刑期滿執行完畢，有臺灣高等法院被告前案紀錄表在
    卷可稽，揆諸前開決議意旨，自應依法論科。又本件被告所
    犯為死刑、無期徒刑或最輕本刑為3 年以上有期徒刑以外之
    罪，其於準備程序中就被訴事實為有罪之陳述，經法官告知
    簡式審判程序之旨，並聽取公訴人之意見後，本院合議庭依
    刑事訴訟法第273 條之1 第1 項規定，裁定由受命法官獨任
    進行簡式審判程序，合先敘明。
二、訊據被告對上開犯行均坦承不諱，被告之尿液經具備鑑定尿
    液中毒品反應專業能力之高雄市立凱旋醫院以酵素免疫分析
    法初步檢驗，再以氣相層析質譜儀法確認檢驗，均呈嗎啡及
    可待因陽性反應，有該院96年8 月27日濫用藥物尿液檢驗報
    告、尿液採證代碼對照表附卷可按。而人體施用第一級毒品
    海洛因後，可於2 至4 天內自尿液驗出嗎啡之醫學經驗，亦
    經行政院衛生署管制藥品管理局91年10月3 日管檢字第1104
    36號函文釋示明確。足證被告出於任意性之自白與事實相符
    ，從而本件事證明確，被告犯行已堪認定。
三、核被告所為，係犯毒品危害防制條例第10條第1 項之施用第
    一級毒品罪，其持有毒品之低度行為應為施用毒品之高度行
    為所吸收，不另論罪。被告於93年間因施用毒品案件，經本
    院以93年度訴字第2571號判決判處有期徒刑10月確定，於95
    年1 月7 日縮刑期滿執行完畢，有臺灣高等法院被告前案紀
    錄表在卷可稽，其於執行完畢後5 年內故意再犯本件有期徒
    刑以上之罪，為累犯，應依刑法第47條第1 項之規定加重其
    刑。爰審酌被告施用毒品，觀察勒戒不起訴處分後猶不知悔
    悟，犯後坦承犯行態度良好及其犯罪之動機、目的、施用期
    間、次數、所生身心之危害等一切情狀，量處如主文所示之
    刑。
據上論斷，應依刑事訴訟法第273 條之1 第1 項、第299 條第1
項前段，毒品危害防制條例第10條第1 項，刑法第11條前段、第
47條第1 項，判決如主文。
本案經檢察官乙○○到庭執行職務。
中    華    民    國    97    年    6     月    6     日
                  刑事第九庭  法  官    王奕勛
以上正本證明與原本無異。
如不服本判決應於收受本判決後10日內向本院提出上訴書狀，並
應敘述具體理由，如未敘述上訴理由者，應於上訴期間屆滿後20
日內補提理由書狀於本院（均須按他造當事人之人數附繕本）「
切勿逕送上級法院」。
中    華    民    國    97    年    6     月    9     日
                              書記官    林晏光
附錄本案論罪科刑法條：
毒品危害防制條例第10條第1 項


司法院資訊處製作；財團法人民間司法改革基金會備份。
